【裁判字號】    97,易,3715
【裁判日期】    971111
【裁判案由】    詐欺
【裁判全文】
臺灣臺中地方法院刑事判決  97年度易字第3715號
公  訴  人  臺灣臺中地方法院檢察署檢察官
被      告  甲○○
上列被告因詐欺案件，經檢察官提起公訴（97年度偵字第15343
號），本院判決如下：
    主    文
甲○○幫助共同意圖為自己不法之所有，以詐術使人將本人之物
交付，處有期徒刑拾月。
    犯罪事實
一、甲○○依一般社會之通見，可預見一般人向他人收取金融機
    構帳戶存摺等相關資料使用，常與財產犯罪密切相關，且取
    得他人存摺等相關資料之目的，在於誘使被害人將遭詐欺款
    項匯入其所使用之人頭帳戶，以掩飾其等詐欺取財之犯罪所
    得，並藉此逃避檢警人員之追緝，且預見向其收取存摺之人
    ，有可能以其帳戶作為此類詐欺取財之不法所用，竟仍以縱
    若有人持以犯罪亦無違反本意之幫助詐欺取財之不確定故意
    ，於民國97年4月9日，前往華南商業銀行太平分行開立帳號
    ：000000000000號帳戶之存摺、提款卡，並於當日啟用該提
    款卡後至97年4月13日前之某時，在不詳處所，將其所有前
    開帳戶之存摺連同提款卡、提款密碼等，交付予詐欺犯罪集
    團某真實姓名年籍不詳之成年人使用。嗣該犯罪集團成員取
    得前開帳戶後，果基於意圖為自己不法所有之犯意聯絡，於
    97 年4月13日晚間10時許，推由真實姓名年籍不詳之某成年
    人，以電話聯繫丙○○訛稱：他是奇摩網路賣家，你的中國
    信託帳戶被鎖定變成分期付款帳戶，並要他到提款機按照指
    示操作等語，致使丙○○因此陷於錯誤，旋持提款卡至自動
    櫃員機前依其之指示操作，而於同日晚間二次分別將新臺幣
    （下同）19,999元、29,983元合計49,982元匯入甲○○前揭
    華南商業銀行太平分行帳戶內，而受有財產上之損害。嗣因
    丙○○發覺有異，乃報警處理，始循線查知上情。
二、案經台中縣警察局太平分局報告臺灣臺中地方法院檢察署檢
    察官偵查起訴。
    理  由
壹、程序部分：
    按被告以外之人於審判外之陳述雖不符刑事訴訟法第159條
    之1至之4等4條之規定，而經當事人於審判程序同意作為證
    據，法院審酌該言詞陳述或書面陳述作成時之情況，認為適
    當者，亦得為證據；當事人、代理人或辯護人於法院調查證
    據時，知有刑事訴訟法第159條第1項不得為證據之情形，而
    未於言詞辯論終結前聲明異議者，視為有前項之同意，同法
    第159 條之5定有明文。立法意旨在於傳聞證據未經當事人
    之反對詰問予以核實，原則上先予排除。惟若當事人已放棄
    反對詰問權，於審判程序中表明同意該等傳聞證據可作為證
    據；或於言詞辯論終結前未聲明異議，基於尊重當事人對傳
    聞證據之處分權，及證據資料愈豐富，愈有助於真實發見之
    理念，且強化言詞辯論主義，使訴訟程序得以順暢進行，上
    開傳聞證據亦均具有證據能力。查本件證人即被害人丙○○
    於司法警察詢問時之指訴，有警卷所附台南市警察局第五分
    局公園派出所受理詐騙帳戶通寶警示簡便格式表、台南市警
    察局受理「詐騙帳戶警示、詐騙電話斷話」通報單、丙○○
    所有郵局帳戶之查詢最近交易資料、中國信託商業銀行對帳
    單，暨所附被告前揭華南商業銀行太平分行帳戶之開戶基本
    資料、存款往來明細可佐，依卷證所示，其等作成之狀態，
    並無違背其等個人意思而為陳述，或其他違法取得之情形，
    且檢察官、被告於本院審理中表示對於本件卷內已存在之證
    據之證據能力不爭執，復為本院事實認定之重要依據，認為
    以之作為本案之證據亦屬適當，具有證據能力。
貳、實體部分：
一、上開事實，訊據被告甲○○於本院審理中雖坦承前述華南商
    業銀行太平分行之帳戶係其前往開立而所有，惟仍矢口否認
    有何幫助詐欺取財之犯行，其於司法警察詢問時先係辯稱：
    沒有開立上開帳戶（見警卷第2頁）。嗣於檢察官訊問時，
    檢察官傳喚證人即華南銀行太平分行承辦人曾孟珠為證人當
    場指認：開立上開帳戶之開戶資料之身分證照片之人即為被
    告本人無訛後，被告始承認上開帳戶為其所申辦開立，並改
    稱上開帳戶是遺失了，遺失時間約在97年4月13日或14日，
    但未報警亦無察覺到掛失等云云（見偵卷第8至11頁）。再
    於審理中又辯稱：只有打電話給銀行告之遺失，沒有到警局
    報遺失也沒有到銀行辦理掛失止付手續，上開帳戶以一千開
    戶後馬上將該一千元領出，申辦該帳戶是因工作場所匯款薪
    資使用等云云。
二、經查：
 (一)、證人即被害人丙○○於97年4月13日晚間10時許，接獲真實
     姓名年籍不詳之某成年人，以電話向其訛稱：「他是奇摩
     網路賣家，你的中國信託帳戶被變成鎖定變成分期付款帳
     戶，並要他到提款機按照指示操作」等語，致使丙○○因
     此陷於錯誤，旋持提款卡至自動櫃員機前依其之指示操作
     ，而於同日晚間二次分別將新臺幣（下同）19,999元、
     29,983元合計49,982元匯入甲○○前揭華南商業銀行太平
     分行帳戶內，而受有財產上之損害等情。業經證人丙○○
     於司法警察詢問時陳述綦詳，復有丙○○所有郵局帳戶之
     查詢最近交易資料、中國信託商業銀行對帳單暨所附被告
     前揭華南商業銀行太平分行帳戶之開戶基本資料、存款往
     來明細在卷可稽，堪可認定。承上可知，被告上開華南商
     業銀行太平分行帳號第0000 00000000號帳戶確為，供作詐
     欺取財之匯款帳戶使用。
 (二)、被告前揭詞情先是以未申辦開立上開帳戶，後以遺失該帳
     戶、提款卡及密碼置辯，歷次不一；先是辯稱並無申辦華
     南商業銀行太平分行開立帳號第000000000000號帳戶之存
     摺、提款卡，但以該帳戶申辦期間係於97年4月9日，司法
     警察則係於97年5月12日詢問被告時，相距僅一月又3日，
     被告焉能不知有無新開立該帳戶？尚須於檢察官傳喚承辦
     開立該帳戶銀行承辦人曾孟珠當場指認後，始願承認自己
     有申辦開立上開帳戶，後再以遺失該帳戶置辯，此有利於
     被告之證據，被告均未能指出證明方法，已有可疑難以遽
     信。再就被告所辯前揭帳戶係於97年4月9日以一千元申辦
     開立後，立即將該一千元領出，其帳戶內即無任何款項，
     申辦該帳戶目的已屬可議，再如被告所辯申辦開立該帳戶
     ，係要供工作場所匯款薪資使用，既係於97年4月9日（星
     期三）開立後，迄其所辯稱於97年4月13日或14日（星期一
     ）遺失間，亦已有一段時間，竟未加以妥善保管，復未能
     指出工作場所為何？以該帳戶既是供薪資匯款之用，竟未
     立即提供工作場所負責人作發放薪資轉帳之用，發現遺失
     後自應立即辦理掛失補發存摺及提款卡，以利爾後薪資匯
     款、提領薪資使用，然被告竟未前往該開立銀行對該帳戶
     予以掛失申辦補發，明顯違背社會大眾以銀行帳戶作為工
     作薪資轉帳使用之情。再者本案證人丙○○匯入被告前開
     帳戶金額，係經詐欺集團成員以持提款卡由自動櫃員機之
     方式予以提領，此有被告前開帳戶之存款往來明細表在卷
     可憑，苟非被告提供提款密碼予該等詐騙集團成員，豈可
     能輕易得知提款密碼。再者，詐欺集團為確保其詐欺之犯
     罪所得，其所使用供被害人匯入款項之帳戶，必定是其能
     掌控之帳戶，以確保其能順利提領受詐欺者匯入之款項，
     故其經常以買受或租用之方式以取得帳戶，豈有可能以詐
     騙、拾得或盜取之方式取得銀行帳戶存摺、提款卡，甚而
     係提款密碼，而使其花費心力詐欺所得之款項，陷於隨時
     可能為被告申請掛失止付而無法取得之危險。準此，被告
     所有之前開華南商業銀行太平分行帳號第000000000000號
     帳戶之提款卡連同提款密碼，應係經被告同意交予詐欺集
     團成員使用等情應可認定。被告前開所辯，應無足採。
 (三)、金融機構之帳戶為個人理財之工具，為便利大眾使用此一
     理財工具，以資活絡資金供需，對於申請開設金融帳戶並
     無設有任何特殊之限制，一般民眾皆能自由申請開戶，並
     得同時在不同金融機構申請多數存款帳戶使用，乃眾所周
     知之事實，依一般人之社會生活經驗，倘係經由合法管道
     之收入或支出，其於金融帳戶之存放及提領，本可自行向
     金融行庫開立帳戶後使用，殊無大費周章使用他人帳戶之
     必要，況且近來類如刮刮樂、退稅轉帳、網路購物或電視
     購物等詐騙案件層出不窮，詐騙集團多利用人頭帳戶做為
     出入帳戶，不僅廣為媒體所披載，亦經政府一再宣導提醒
     注意，尤以現今各地金融機構所設自動提款機莫不設定轉
     帳之警示畫面，或張貼警示標語，促請使用大眾注意，衡
     諸目前社會以電視、報紙甚至網路等管道流通資訊之普及
     程度，以及使用自動提款機從事提款、轉帳交易之頻繁，
     苟見有陌生人不思以自己名義申請開立帳戶，反而向不特
     定人蒐集或收購他人之金融機構帳戶使用，帳戶所有人焉
     能安心將其帳戶交付收購帳戶之人，而絲毫未加懷疑其收
     集帳戶之目的即在於詐取他人財物？被告既明知詐騙集團
     多以蒐集他人帳戶供作詐騙被害人匯款之犯罪工具，而將
     其所開立之前開帳戶之提款卡連同提款密碼交予他人，由
     此顯見被告對於他人係將該帳戶用以實施詐欺犯行，當可
     預見，且其對於該人利用其帳戶向人詐取財物，並無違背
     其本意，是被告主觀上應具有幫助他人詐取財物之不法犯
     意甚明。本件事證明確，被告犯行應堪認定。
三、前開某不詳姓名年籍之成年人等，基於共同意圖為自己不法
    之所有之犯意聯絡，以上述方式對證人丙○○詐欺取財，使
    其陷於錯誤，並因而交付本人之財物，該不詳姓名年籍之成
    年人等對證人丙○○之詐欺取財犯行則已既遂，該不詳姓名
    年籍之成年人等係共同犯刑法第339第1項之詐欺取財既遂罪
    ，而被告提供其上開華南商業銀行太平分行帳號第00000000
    0000號帳戶予前述不詳姓名年籍之成年人等，係基於幫助他
    人共同詐欺取財之不確定故意，且所為屬詐欺取財罪構成要
    件以外之行為，核被告此部分所為，係犯刑法第30條第1項
    前段、第339條第1項詐欺取財既遂罪之幫助犯。被告幫助該
    不詳姓名年籍之成年人等犯詐欺取財罪，為從犯，爰依刑法
    第30條第2項之規定減輕其刑。爰審酌被告雖未實際參與詐
    欺取財犯行，惟其行為使詐欺集團成員得以隱匿其等真實身
    分，減少遭查獲之風險，助長詐欺犯罪風行，並使證人丙○
    ○之身心及財物受有相當損害，且其犯罪後未能坦承犯行，
    飾詞狡辯之情，已如上述，堪認其犯後並無任何悔意等一切
    情狀，法院審理此類提供金融機構帳戶而犯幫助詐欺罪之量
    刑，應特別注意被害人被害情節及被害金額，更應審酌被告
    犯後態度，於事證明確下之悔意有無，否則同屬此類犯罪，
    坦承犯行具悔意之被告與飾詞否認並無悔意之被告，在量刑
    之刑度上自應有所差異不同，此乃刑法第57條科刑輕重標準
    之具體表現，本院認為被告難以邀得司法寬典，應予以量處
    如主文所示之刑。
據上論斷，應依刑事訴訟法第299條第1項前段，刑法第339條第1
項、第30條第1項前段、第2項，刑法施行法第1條之1，判決如主
文。
本案經檢察官乙○○到庭執行職務。
中    華    民    國    97    年    11    月    11    日
                  刑事第十二庭  審判長法  官  莊深淵
                                      法  官  蔡建興
                                      法  官  劉邦繡
右正本證明與原本無異。
如不服本判決，應於送達後10日內向本院提出上訴狀（須附繕本
），上訴於臺灣高等法院臺中分院。
上訴書如未敘述理由，應於上訴期間屆滿後20日內補提理由書於
本院。
                                      書記官  何俞瑩
中    華    民    國    97    年    11    月    11    日
附錄本案論罪科刑法條全文
中華民國刑法第339條
意圖為自己或第三人不法之所有，以詐術使人將本人或第三人之
物交付者，處5年以下有期徒刑、拘役或科或併科1千元以下罰金
。
以前項方法得財產上不法之利益或使第三人得之者，亦同。
前二項之未遂犯罰之。


司法院資訊處製作；財團法人民間司法改革基金會備份。
